臺灣彰化地方法院刑事判決　　　　　　　100年度易字第463號
公　訴　人　臺灣彰化地方法院檢察署檢察官
被　　　告　鄭忠義
上列被告因竊盜案件，經檢察官起公訴（100年度偵字第2465號
），本院判決如下：
    主  文
鄭忠義無罪。
    理  由
一、本件為刑事訴訟法第376條第2款所列案件，依同法第284條
    之1規定，由法官獨任審判，先予敘明。
二、公訴意旨略以：被告鄭忠義意圖為自己不法之所有，於民國
    100年1月6日凌晨0時許，在其當時位於彰化縣溪州鄉○○路
    ○段440號租屋處之機車停車場，未經該處住戶即被害人盧惠
    如之同意，即擅自以其自己所有之機車鑰匙1支，啟動被害
    人盧惠如所有、停放在上開停車場之車牌號碼TCS-231號機
    車，供其騎乘外出購物，而以此方式將該機車內之汽油置於
    其個人實力支配下，消耗而竊取機車內之汽油。嗣於約1小
    時後即同日凌晨1時35分許，被告將上開機車駛回被害人盧
    惠如原先停放之位置，但聲響為被害人盧惠如察覺，乃調閱
    該停車場監視錄影畫面後，報警而為警循線查獲上情。因認
    被告涉犯刑法第320條第1項之竊盜罪嫌等語。
三、關於證據能力部分：
    按「被告以外之人於審判外之陳述，雖不符前四條之規定，
    而經當事人於審判程序同意作為證據，法院審酌該言詞陳述
    或書面陳述作成時之情況，認為適當者，亦得為證據。當事
    人、代理人或辯護人於法院調查證據時，知有第一百五十九
    條第一項不得為證據之情形，而未於言詞辯論終結前聲明異
    議者，視為有前項之同意。」，刑事訴訟法第159條之5定有
    明文。本件被告鄭忠義於本院審理時，對於檢察官所提各項
    證據方法皆同意有證據能力，本院審酌各該證據均非屬違法
    取得之證據，復經本院於審判期日就該等證據進行調查、辯
    論，依法均具有證據能力。
四、按犯罪事實應依證據認定之，無證不得認定犯罪事實；不能
    證明被告犯罪或其行為不罰者，應諭知無罪之判決，刑事訴
    訟法第154條第2項、第301條第1項分別定有明文。次按刑法
    第320條第1項之竊盜罪，係以意圖為自己或第三人不法之所
    有，竊取他人之動產，為其構成要件。是刑法竊盜罪之成立
    ，乃以行為人之竊取行為，係出於不法所有之意圖，即行為
    人有將所竊取之物據為己有之意思為必要，非謂行為人有不
    告而取之竊取行為，即可不問其主觀之意圖為何，一概論以
    竊盜罪；若行為人僅係供己一時使用，於使用完畢後，即將
    車輛返還，乃屬學理上所稱之使用竊盜，並不在我國刑法第
    320條第1項規定範圍之內。
五、公訴人認被告涉犯刑法第320條第1項之竊盜罪嫌，無非以被
    告於警、偵訊中之供述、被害人盧惠如之指述、監視器畫面
    翻拍照片、蒐證照片及被告之房屋租賃契約書等為其主要論
    據。
六、被告之辯解：
    訊據被告固不否認於前揭時、地，未告知被害人盧惠如也未
    獲其同意，即騎乘上開機車前往他處購物，之後又騎回原處
    置放之事實，並予認罪，惟嗣則辯稱：其當時因無交通工具
    ，只是要騎去買東西而已，並無偷該機內汽油之意思，另表
    示願賠償被害人盧惠如等語。
七、本院之判斷：
    上開車牌號碼TCS-231號機車，係證人即被害人盧惠如所有
    停放在伊位於彰化縣溪州鄉○○路○段440號租屋處之機車停
    車場，而被告亦租屋住於該處大樓，其於100年1月6日凌晨0
    時許，未經證人盧惠如之同意，即擅自以自備之機車鑰匙，
    啟動證人盧惠如所有停放該處大樓停車場之上開機車，供其
    騎乘外出購物後，約於同日凌晨1時35分許，又騎回原處停
    放等事實，除為被告所承認外，並據證人盧惠如於警、偵訊
    證述甚詳，復有該大樓之監視器畫面翻拍照片4張、蒐證照
    片2張及被告承租該處之房屋租賃契約書1份等在卷可參。是
    被告在未經告訴證人盧惠如亦未經同意之下，擅自騎乘前揭
    機車，並於騎乘約1小時餘之時間後，即騎回原停放處置放
    等情，可以認定。公訴人固謂被告既知道騎乘機車將耗用油
    料，卻又未經同意而騎乘他人機車，所為已有將他人機車內
    之汽油置於個人實力支配之下，以消耗方式而竊取機車內汽
    油之竊盜行為等語。惟按刑法罪刑法定主義禁止類推解釋之
    精神，即在保障人民不受法無處罰明文之刑罰制裁，且不因
    執法者以一己之念任意解釋法律，而受不測之損害。查一般
    騎乘機車必使用其內之油料，乃該類機械運作必然之性質，
    使用該類機械者之目的（即意圖）在使用該機車，而非在消
    耗機械內之油料；此與目的係在直接偷取油料之人，其行為
    標的本即在油料，仍有所不同。按刑法之竊盜罪係屬以不法
    所有意圖為主觀構成要件要素之目的犯，就基於暫時使用目
    的而取他人機車者而言，其主觀目的係暫時使用該機車代步
    ，而非在消耗其內之油料，事屬顯然，消耗油料乃使用者取
    得該機車持有後使用機車之當然結果，就油料部分乃涉及行
    為人是否須負民事上補償責任問題，尚不得以竊盜罪相繩（
    臺灣高等法院93年度上易字第2143號判決亦同此見解）。
八、綜上所述，被告所為之本案行為，於常情上固有所不妥，並
    有其應負之民事責任，然本案因依公訴人所提出之現有證據
    ，尚不足以使本院對被告形成有罪之確信，則基於「罪刑法
    定原則」，及「罪證有疑，利於被告」之證據法則，自應對
    被告諭知無罪之判決。
據上論斷，應依刑事訴訟法第284條之1、第301條第1項，判決如
主文。
本案經檢察官高宏銘到庭執行職務。
中    華    民    國   100    年    5     月    16    日
                  刑事第三庭    法  官  陳銘壎
以上正本證明與原本無異。
如不服本判決應於收受判決後10日內向本院提出上訴書狀，並應
敘述具體理由；其未敘述上訴理由者，應於上訴期間屆滿後20日
內向本院補提理由書(均須按他造當事人之人數附繕本)「切勿逕
送上級法院」。
告訴人或被害人對於判決如有不服具備理由請求檢察官上訴者，
其上訴期間之計算係以檢察官收受判決正本之日期為準。
中    華    民    國   100    年    5     月    16    日
                                書記官  楊筱惠